臺灣高雄地方法院刑事判決　　　　　　　95年度訴字第3034號
公　訴　人　臺灣高雄地方法院檢察署檢察官
被　　　告　丁○○
選任辯護人　洪千琪律師
　　　　　　孫嘉男律師
上列被告因常業詐欺等案件，經檢察官提起公訴（95年度偵字第
19161 號），本院判決如下：
    主  文
丁○○犯如附表五各編號所示之罪，處如附表五各編號所示之刑
，應執行有期徒刑肆年參月，如附表六所示之物，均沒收。
    事  實
一、丁○○曾於民國（下同）94年間因詐欺案件，經本院以94年
    度訴字第1078號判決判處有期徒刑3 月確定，於94年9 月22
    日執行完畢。仍不知悔改，明知真實姓名不詳，自稱為「楊
    副總」、「趙經理」、「馬經理」、「柯經理」及「陳經理
    」等成年男子（下稱上開男子）組織詐騙集團，以「聯華小
    客車租賃公司」、「全國小客車租賃公司」或「日盛小客車
    租賃公司」等名義，刊登不實之應徵司機廣告，偽稱要應徵
    者須事先繳納保證金，為免日後擔任司機時損害車輛之詐術
    ，以詐騙應徵者繳交之保證金款項，而與上開成年男子共同
    基於變造汽車駕駛執照特種文書之犯意聯絡，於95年6 月5
    日將其本人之照片郵寄至新竹郵政第1044號信箱，交予上開
    男子黏貼於不詳原因取得之「王聖恩」汽車駕駛執照，予以
    變造後，再由上開男子於95年6 月10日左右，將上開變造之
    汽車駕駛執照郵寄至高雄市後火車站附近之某客運公司予丁○○，足以生損害於監理機關對於汽車駕駛人管理之正確性
    及王聖恩。丁○○與上開男子又共同意圖為自己不法之所有
    ，基於常業之犯意，自95年6 月14日起分工擔任上開汽車租
    賃公司之外務專員，由上開男子以行動電話與應徵者接洽後
    ，再撥打丁○○所有之0000000000號電話，告以當日應徵者
    之特徵及約定地點，由丁○○前往約定地點與應徵者見面，
    並佯稱係上開公司之「王聖恩」專員，丁○○與應徵者見面
    後，上開男子復以行動電話向應徵者佯稱，因公司交予司機
    駕駛之車輛均為高級車，為免因司機損害該車，應徵者須繳
    交保證金，始可擔任司機工作之說詞為詐術，致附表1 所示
    之被害人於附表1 所示之時、地陷於錯誤，以附表1 所示之
    方式取得如附表1 所示詐欺金額之現金後，交付丁○○，丁○○隨即佯稱帶領應徵者至「漢來飯店」或「金典酒店」接
    送客戶，待到達上開飯店後，丁○○即藉詞接待客戶下樓，
    獨留被害人於飯店門口等候，並趁隙利用飯店之其他出入口
    逃逸，丁○○取得如附表1 所示之詐得金額後，即扣除如附
    表1 所示之報酬留為己用，如附表1 所示之餘額即匯入前開
    成年男子指示之廖美蓮台北中山郵局第00000000000000號帳
    戶，朋分所詐得之財物，並恃之維生，以此為業。
二、丁○○另自95年7 月某日起夥同上開男子共同意圖為自己不
    法之所有，以前開詐術，於附表2 所示時、地，詐欺附表2
    所示之被害人，以附表2 所示之方式取得如附表2 所示詐欺
    金額之現金後（附表2 編號5 除外，因被害人心生懷疑未交
    付款項而不遂），交付丁○○，丁○○即扣除附表2 編號1
    至4 所示之報酬留為己用，如附表2 編號1 至4 所示之餘額
    即匯入其楠梓右昌郵局00000000000000號帳戶（丁○○已將
    上開帳戶存摺、提款卡、印鑑及密碼交付上開男子），而與
    詐欺集團成員朋分所詐得之財物。
三、丁○○又與上開男子共同基於行使上開變造「王聖恩」名義
    汽車駕駛執照特種文書及行使偽造「王聖恩」名義收據私文
    書之犯意聯絡，於附表3 所示時、地，為如附表3 所示之犯
    行。
四、丁○○另與上開男子共同基於行使偽造郵局匯款單私文書之
    犯意聯絡，由丁○○將詐騙自如附表4 所示被害人遭詐欺金
    額之金錢扣除如附表4 所示之報酬留為己用後，將應朋分予
    詐欺集團成員之如附表4 所示之餘額，分別於附表4 所示之
    時、地，偽造「林志偉」名義之郵政國內匯款單私文書後（
    匯款單一式二聯，以複寫製作，第一聯【匯款單】郵局存查
    、第二聯【匯款執據】匯款人收執），持之向附表4 所示郵
    局之承辦人員行使，藉以表明林志偉匯款之意，致上開郵局
    承辦人員陷於錯誤，將上開款項匯入丁○○之楠梓右昌郵局
    第000000 00000000 號帳戶，均足以生損害郵政機關對於匯
    款業務管理之正確性及林志偉。
五、案經高雄市政府警察局三民第二分局報請台灣高雄地方法院
    檢察署檢察官偵查後起訴。
    理  由
一、上揭事實，業據被告丁○○於警詢、偵查及本院審理中供承
    不諱（見警卷第3 至6 頁、偵(一)卷第6 至7 、27至28、66至
    67 頁 、本院卷第14至15、45至48、134 至135 頁），核與
    證人即被害人戊○○、甲○○、己○○於警詢、偵查中（見
    警卷第7 至8 、12至14、18至20頁、偵(一)卷第23至27頁）、
    證人即被害人乙○○、丙○○於審理時之證述，均大致相符
    （見本院卷第206 至209 、248 頁），此外，復有三通當舖
    、勝興當舖當票各1 張、甲○○、己○○履歷表各1 張、變
    造之「王聖恩」汽車駕駛執照1 張、偽造之「王聖恩」收據
    1 張、中華郵政股份有限公司高雄郵局95年8 月11日高營字
    第0952002933號函附之被告上開郵局帳戶之立帳申請書及交
    易資料各1 份、95年9 月19日高營字第0952003565號函附之
    郵政國內匯款單4 張、高雄市政府警察局三民第二分局95年
    8 月17日高市警三二分偵字第0950021197號函附之高大當舖
    、三通當舖收當物品登記簿、中華郵政股份有限公司儲匯處
    95年8 月22日儲字第0950001445號函附之廖美蓮台北中山郵
    局上開帳戶立帳申請書及客戶歷史交易清單各1 份、000000
    0000號行動電話雙向通欄資料1 份、台灣大哥大資料查詢1
    份、交通部公路總局臺中區監理所95年10月25日函及所附普
    通汽車駕駛執照登記簿、汽車駕駛人異動登記簿各1 份、郵
    政國內匯款執據2 張、報紙廣告4 張為證（見警卷第9 、11
    、15至17、21、22、38至40頁、偵(一)卷第30、40至44、45、
    56、63、68至71、102 頁、偵(二)卷第169 至183 頁、本院卷
    第37至41、118至121、189頁），足認被告前開自白應與事
    實相符，堪予採信。
二、按刑法上所謂之常業犯，係指反覆以實施同種類行為為目的
    之社會活動之職業性犯罪，至於犯罪所得之多寡，是否恃此
    為唯一之謀生職業，則非所問，縱令兼有其他職業，仍無礙
    於該常業犯罪之成立（最高法院85年台上字第510 號判例可
    資參照）。查被告丁○○原本於燒烤店工作，因積欠債務無
    力清償，故加入上開詐騙集團，而與該集團成員約定將詐騙
    所得10分之1 作為其報酬，以清償債務、補貼家用及作為日
    常生活費等情，業據被告供承在卷（見警卷第3 至4 頁、偵
    卷第28頁），且被告自95年6 月16日起至同年月29日止，於
    10數日內共詐騙如附表1 之6 人，每次詐騙金額介於數萬元
    至十數萬元不等，總金額為683,500 元，其個人獲利69,500
    元等情，除據被告自白如前外，另有廖美蓮上開郵局帳戶立
    帳申請書及客戶歷史交易清單1 份可證（見偵(一)卷70、71、
    102 頁），則自95年6 月16日起至同年月29日止，被告在短
    短不及半月之內，多次詐欺犯行累積個人獲利達約7 萬元，
    該筆收入顯然已成為被告賴以生活之重要資財，足見被告有
    藉詐欺謀利維生之意思，係以犯詐欺為常業，至為明確。
三、次按刑法上犯罪之故意，祇須對於犯罪事實有所認識，有意
    使其發生或其發生不違背其本意，仍予以實施為已足，不以
    行為人主觀之認識與客觀事實兩相一致為必要，故行為人主
    觀上欲犯某罪，事實上卻犯他罪時，依刑罰責任論之主觀主
    義思潮，首重行為人之主觀認識，應以行為人主觀犯意為其
    適用原則，必事實上所犯之他罪有利於行為人時，始例外依
    該他罪處斷。我國暫行新刑律第13條第3 項原亦有「犯罪之
    事實與犯人所知有異者，依下列處斷：所犯重於犯人所知或
    相等者，從其所知；所犯輕於犯人所知者，從其所犯」之規
    定。嗣制定現行刑法時，以此為法理所當然，乃未予明定。
    從而行為人主觀上欲犯某罪，但事實上所為係構成要件有所
    不同之他罪，揆之前揭「所犯重於犯人所知，從其所知」之
    法理，自應適用行為人主觀上所認識之該罪論處（最高法院
    92年度台上字第1262號判決意旨可資參照）。本件被告所為
    附表2 編號3 之詐騙甲○○273,000 元犯行部分，證人甲○○固證稱：其一個人開車下九如交流道，被告坐上其汽車後
    ，因詐騙集團成員在電話中告知需支付保證金始可擔任司機
    ，其發現情況不對，並以手機向外聯絡，為被告阻止，被告
    並打電話聯絡趙經理，趙經理要求與甲○○對談，因趙經理
    電話中所述之言語，致其擔心遭人跟蹤，會對其不利，雖明
    知被告是詐騙集團成員，然為自身安全，仍交付273,000 元
    予被告等語（見警卷第13頁），而認被告及詐欺集團成員共
    同涉有刑法第346 條第1 項恐嚇取財之犯行。惟本件被告主
    觀上係以詐術欲使甲○○陷於錯誤，客觀上並造成甲○○交
    付財物之結果，縱被害人甲○○或生懷疑，然其因於自身片
    面之畏怖心，而仍交款項予被告，以致客觀上或涉刑法第33
    6 條第1 項之恐嚇取財罪；惟被告主觀上既僅知係要施行詐
    術，騙取錢財，則依上開「所犯重於所知，從其所知」之判
    決意旨，仍依詐欺取財罪論處。職是，被告此部分之犯行，
    應論以詐欺取財罪。本件事證明確，被告犯行應堪認定，應
    予依法論科。
四、又按行為後法律有變更者，適用行為時之法律。但行為後之
    法律有利於行為人者，適用最有利於行為人之法律，刑法第
    2 條第1 項定有明文。查被告丁○○為附表1 之行為後，刑
    法第340 條常業詐欺業於94年2 月2 日刪除，同法47條及第
    51條第5 款業經總統於同日修正公布，並依刑法施行法第10
    條之1 規定，自95年7 月1 日施行。職是，本件自應就被告
    上開行為前、後相關法律有修正者，依前揭規定加以比較適
    用。茲說明如下：
  (一)修正前刑法第340 條之常業詐欺罪之法定本刑為1 年以上7
    年以下有期徒刑，得併科5 萬元以下罰金。然於該罪刪除後
    ，相同之犯行應依正犯之詐騙行為分別成立數個刑法第339
    條第1 項之詐欺取財罪，並應數罪併罰，依刑法第51條第5
    款定其應執行之刑，而不得將新舊法割裂適用，一方面依新
    法論以普通詐欺取財罪，另方面又依舊法適用連續犯規定論
    以一罪而加重其刑。而刑法第339 條第1 項普通詐欺罪之法
    定刑為5 年以下有期徒刑、拘役或科或併科1 千元以下罰金
    ，故詐欺行為有二次以上，依數罪併罰結果，法定最重本刑
    （至少10年）已較修正前常業詐欺之最重本刑（7 年）為重
    ，故以行為時法即修正前行法第340 條規定，對被告較為有
    利。
  (二)被告行為後，95年7 月1 日施行公布之修正後刑法第28條固
    將原條文之「實施」，修正為「實行」，本件被告丁○○上
    開於95年6 月30日以前之犯行，不論在修法前、修法後均為
    實行行為，故不生新、舊法比較問題。
  (三)修正前刑法第47條原規定：「受有期徒刑之執行完畢，或受
    無期徒刑或有期徒刑一部之執行而赦免後，5 年以內再犯有
    期徒刑以上之罪者，為累犯，加重本刑至2 分之1 。」嗣修
    正為：「受徒刑之執行完畢，或一部之執行而赦免後，5 年
    以內故意再犯有期徒刑以上之罪者，為累犯，加重本刑至2
    分之1 。」將累犯成立之要件限於5 年內「故意」再犯有期
    徒刑以上之罪者，始有加重其刑規定之適用。經比較修正前
    、後關於累犯之規定，當以修正後之規定限縮累犯適用範圍
    ，較有利於被告，故應依刑法第2 條但書，適用裁判時之修
    正後刑法第47條第1 項前段規定，作為論斷被告是否構成累
    犯之依據。
  (四)又被告上開行為後，刑法第51條關於數罪併罰之定應執行刑
    規定亦於民國94年1 月7 日修正公布，並於95年7 月1日 施
    行，修正前刑法第51條第5 款規定：「宣告多數有期徒刑者
    ，於各刑中之最長期以上，各刑合併之刑期以下，定其刑期
    。但不得逾20年。」修正後刑法第51條第5 款規定：「宣告
    多數有期徒刑者，於各刑中之最長期以上，各刑合併之刑期
    以下，定其刑期。但不得逾30年。」經比較新舊法結果，修
    正後之規定提高併罰之最高刑期，並未較有利於被告，是依
    刑法第2 條第1 項前段之規定，對於被告丁○○全部犯罪事
    實定其應執行刑時，仍應依修正前刑法第51條第5 款規定。
  (五)按被告犯罪後法律有變更，而比較行為時及裁判時之法律時
    ，應就與罪刑有關之共犯、未遂犯、結合犯以及累犯加重、
    自首減輕、暨其他法定加減原因與加減例等一切情形，比較
    其全部之結果，而為整體之適用，不能割裂而分別適用新舊
    法有利之條文（最高法院95年度台上字第3735號判決意旨參
    照）。本件經依前述，就附表1 之犯行是否論以常業詐欺罪
    ，經合併比較之結果，爰認修正前刑法之常業詐欺罪之規定
    較諸累犯之規定，對於被告論罪科刑時之影響較鉅，且較有
    利於被告，故應依行為時之修正前刑法，作為附表1 犯行論
    罪科刑之依據。至累犯規定部分，雖以修正後之規定較有利
    於被告，然基於一體適用原則，附表1 之犯行，亦應依修正
    前刑法之累犯規定適用之。
  (六)另被告固於現行刑法95年7月1日施行前共同為變造汽車駕駛
    執照特種文書之行為，然該變造行為已為行使行為吸收，不
    另論罪（詳如五(三)所載），而行使行為又係於95年7 月18日
    即現行刑法施行之後所為，從而，此部分犯行論罪科刑應依
    現行刑法處斷，不生新舊法比較適用之問題，附此敘明。
五、核被告丁○○所為：
    (一)附表1部分，為刑法修正前所為，係犯刪除前刑法第340條
    之常業詐欺罪。(二)附表2 部分，係刑法修正後所為，其中附
    表2 編號1 至4 部分，均係犯刑法第339 條第1 項詐欺取財
    罪，附表2 編號5 部分係犯刑法第339 條第2 項、第1 項詐
    欺取財未遂罪，又依刑法第25條第2 項規定，未遂犯之處罰
    ，得按既遂犯之刑減輕之。(三)附表3 部分，按駕駛執照屬關
    於能力等相類證書之一種，為刑法第212 條之特種文書，扣
    案之「王聖恩」汽車駕駛執照確係監理機關核發乙節，有交
    通部公路總局臺中監理所95年10月25日中監駕字第09501166
     07 號函可參（見本院卷第118 頁），被告所屬之詐欺集團
    成員，以換貼照片之方式，撕下王聖恩之照片，黏貼被告之
    照片於該駕駛執照上，而未就駕照內之其他內容予以變更或
    增刪，尚未達更易屬王聖恩駕照本質之程度，應屬變造行為
    。被告將其個人照片1 張交付上開男子黏貼於「王聖恩」之
    汽車駕駛執照特種文書上予以變造，並持以向甲○○行使，
    自足生損害於監理機關對於駕駛人管理之正確性及王聖恩。
    是附表3 編號1 部分，係犯刑法第216 條、第212 條行使變
    造「王聖恩」汽車駕駛執照特種文書罪，附表3 編號2 部分
    ，係犯刑法第216 條、第21 0條行使偽造「王聖恩」收據私
    文書罪，被告變造「王聖恩」汽車駕駛執照特種文書及偽造
    「王聖恩」收據私文書之低度行為，分別應為行使變造「王
    聖恩」汽車駕駛執照特種文書、行使偽造「王聖恩」收據私
    文書之高度行為吸收，均不另論罪，檢察官認被告係偽造「
    王聖恩」名義之汽車駕駛執照，予以起訴，然上開王聖恩之
    汽車駕駛執照確係監理機關核發，而屬真正，嗣由被告所屬
    詐騙集團換貼被告照片予以變造乙節，業經被告供承在卷，
    並有上開交通部公路總局臺中監理所95年10月25日中監駕字
    第0950116607號函可參（見本院卷第118 頁），而堪認定，
    是檢察官認王聖恩之汽車駕駛執照係屬偽造一節，尚有未洽
    ，然不論係偽造或變造汽車駕駛執照，僅係犯罪行為態樣不
    同，且二者處罰之條文同為刑法第212 條，本院既認被告係
    屬行使變造汽車駕駛執照公文書之犯行，自無變更檢察官起
    訴法條之問題，附此敘明。(四)附表4 部分，按郵局國內匯款
    單係證明私人往來匯款之用，應屬私文書之一種，被告偽造
    「林志偉」名義之郵局國內匯款單，足以顯示「林志偉」為
    匯款人，已達於完全表明該匯款單所載事項係林志偉所為之
    情，自屬偽造郵局國內匯款單私文書甚明，被告並持以向郵
    局承辦人員行使，自係行使偽造郵局國內匯款單私文書，是
    附表4 之行為，均係犯刑法第216 條、第210 條行使偽造偽
    郵局國內匯款單私文書罪，被告偽造「林志偉」郵局匯款單
    私文書之低度行為，應為行使偽造「林志偉」郵局匯款單私
    文書之高度行為吸收，均不另論罪。被告上開犯行與真實姓
    名年籍不詳，自稱「楊副總」、「趙經理」、「馬經理」、
    「柯經理」及「陳經理」等成年男子間，有犯意聯絡及行為
    分擔，均應論以共同正犯。刑法修正前所犯之常業詐欺犯行
    ，亦應與其他犯行併罰，被告於行法修正後所為如附表2 之
    5 次詐欺犯行，附表3 編號2 及附表4 共5 次行使偽造私文
    書犯行，附表3 編號1 之行使變造特種文書之犯行，其犯意
    各別，行為互殊，應分論併罰。被告所為附表2 編號3 之詐
    欺犯行，與附表3 所示之行使變造特種文書、偽造私文書等
    行為部分，分別為構成要件互異，且罪名不同之犯行，且各
    屬獨立之行為，又各該犯行間，客觀上彼此並無必然之關聯
    存在，是公訴人認被告所犯此部分之犯行（附表2 編號3 及
    附表3） ，有行使變造特種文書、偽造私文書，係詐欺犯行
    之一部，而不另論罪云云，尚有未洽。另被告曾於94年間因
    詐欺案件，經本院以94年度訴字第1078號判決判處有期徒刑
    3 月確定，於94年9 月22日執行完畢之事實，此有臺灣高等
    法院被告前案紀錄表可按，其於5 年以內再犯本件有期徒刑
    以上之罪，為累犯，就其所為附表1 之犯行部分，依修正前
    刑法第47條，以及另所犯附表2 至4 之犯行部分，依修正後
    刑法第47條第1 項規定，加重其刑。爰審酌被告貪圖私利，
    參與詐騙集團，屢次冒用他人名義行騙，負責騙取被害人之
    保證金，造成被害人損失，並將詐騙金額匯入其或廖美蓮上
    開郵局帳戶，以供詐騙集團成員提領，致使被害人求償更形
    困難，導致社會互信受損，影響層面廣泛，惡性非輕，詐騙
    金額之多寡，於警、偵、審中均坦認犯行，犯後態度尚佳等
    一切情狀，分別量處如附表5 所示之刑。上開各罪（含附表
    1 常業詐欺1 罪、附表2 編號1 至4 詐欺取財4 罪、附表2
    編號5 詐欺取財未遂1 罪、附表3 編號1 行使變造特種文書
    1 罪、附表3 編號2 及附表4 行使偽造私文書共5 罪），應
    定執行有期徒刑4 年3 月。又本件被告於裁判確定前犯數罪
    而併合處罰，其上開附表1 之犯行（即刑法修正前所犯之常
    業詐欺罪），法定刑為1 年以上7 年以下有期徒刑之罪，且
    其上開附表2 至4 之犯行均係於刑法修正後所為，其應執行
    之刑已逾6 個月，是不論依修正前、後刑法第41條第2 項之
    規定，均無同條第1 項易科罰金之適用，附此敘明。
六、沒收之宣告：
  (一)附表1 、2 部分，扣案之行動電話1 支，係被告所有供本件
    常業詐欺及詐欺取材罪所用之物，上開行動電話所使用之00
    00000000門號係被告申請使用，電話公司並於被告申請時提
    供SIM 卡1 張，其所有權於門號出租時已移轉予電話申請人
    所有等情，除據被告供陳在卷外（見警卷第3 頁），亦有台
    灣大哥大股份有限公司資料查詢、95年7 月10日法大字0950
    206688號函可參（見本院卷第189 、193 頁），是上開0000
    000000號行動電話（含SIM 卡1 張），應依刑法第38條第1
    項第2 款規定宣告沒收。
  (二)附表3 編號1 部分，變造「王聖恩」駕駛執照上之照片1 張
    ，係被告所有供本件犯行之用，業經被告供承在卷，依刑法
    第38條第1 項第2 款沒收。
  (三)附表3 編號2 部分，偽造「王聖恩」收據上之「王聖恩」署
    押、指印各1 枚，依刑法第219 條沒收。
  (四)附表4 部分，偽造林志偉之郵政國內匯款執據共4 張，係犯
    行使偽造私文書罪所用之物，且由郵局承辦人員交予被告收
    執，屬被告所有無訛，其中95年7 月14日高雄苓雅郵局、95
    年7 月18日高雄新興郵局之匯款執據各1 張雖未扣案，然無
    證據證明已滅失，均應依刑法第38條第1 項第3 款規定，宣
    告沒收。
六、公訴意旨另以：被告丁○○於95年6 月14日至同年月30日間
    之某日，詐騙應徵司機之不詳被害人以「刷卡換現金」之方
    式使核發信用卡之某金融機構陷於錯誤，而詐取數額不詳現
    金，因認被告涉有刪除前刑法第340 條常業詐欺罪嫌。
  (一)按「犯罪事實，應依證據認定之，無證據不得認定其犯罪事
    實」、「被告之自白，不得作為又罪判決之唯一依據，仍應
    調查其他必要之證據，以察其是否與事實相符」，又「不能
    證明被告犯罪者，應諭知無罪之判決」，刑事訴訟法第154
    條第2 項、第165 條第2 項、第301 條第1 項分別定有明文
    。
  (二)本件檢察官起訴被告涉有上開犯行，無非係以被告之自白為
    唯一證據，經查：被告於附表1 所示期間共詐欺6 位被害人
    ，其中證人戊○○業已證稱係被騙前往三通當舖典當汽車，
    獲取現金交付被告乙情，有警詢筆錄、三通當鋪當票可證（
    見警卷第7 至9 頁），至其餘5 位被害人之姓名、年籍均不
    詳，而無從傳訊到庭，以查明其等獲取現金之方式為何，況
    被告亦陳稱無法提出簽單或其他證據供本院調查（見本院卷
    第135 至136 頁），則公訴人既未能舉證被告確有持不詳被
    害人所有之信用卡，以「刷卡換現金」之詐術，使發卡之金
    融機構陷於錯誤，並詐取該金融機構之款項，此外，復無其
    他積極證據足資證明被告有此犯行，自不能僅以被告唯一之
    自白做為此部分之論罪依據，是以尚不能認被告有此部分之
    犯行，原應就此部分為無罪之諭知，惟公訴意旨認此部分與
    前開部分常業詐欺之犯行部分，有實質上一罪之關係，爰不
    另為無罪之諭知。
據上論斷，應依刑事訴訟法第299 條第1 項前段、刑法第28條、
第339 條、第216 條、第210 條、第212 條、第47條第1 項、第
41條第1 項、第51條第5 款、第219 條、第38條第1 項第2 款、
第3 款、第2 條第1 項前段、刪除前刑法第340 條、修正前刑法
第47條、第38條第1 項第2 款，罰金罰鍰提高標準條例第1 條前
段，判決如主文。
中　　華　　民　　國　　96　　年　　 3　　月　　14　　日
                  刑事第十三庭  審判長法　官  高思大
                                      法  官  葉啟洲
                                      法  官  方錦源
以上正本證明與原本無異。
如不服本判決，應於判決送達後10日內，向本院提出上訴狀。
中　　華　　民　　國　　96　　年　　 3　　月　　14　　日
                                      書記官  鄧思辰
附表1
┌──┬────┬────┬───┬───────┬─────────────┐
│編號│時    間│地    點│被害人│被害人取得現金│詐欺金額（新台幣）        │
│    │        │        │      │之方式        ├──────┬──────┤
│    │        │        │      │              │被告報酬    │餘額        │
├──┼────┼────┼───┼───────┼──────┴──────┤
│ １ │95年6 月│高雄市某│不詳  │不詳          │109,000元                 │
│    │16日某時│處      │      │              ├──────┬──────┤
│    │        │        │      │              │11,000元    │98,000元    │
├──┼────┼────┼───┼───────┼──────┴──────┤
│ ２ │95年6 月│高雄市某│不詳  │不詳          │165,000元                 │
│    │20日某時│處      │      │              ├──────┬──────┤
│    │        │        │      │              │17,000元    │148,000元。 │
├──┼────┼────┼───┼───────┼──────┴──────┤
│ ３ │95年6 月│高雄市某│不詳  │不詳          │120,000元                 │
│    │21日某時│處      │      │              ├──────┬──────┤
│    │        │        │      │              │12,000元    │108,000元。 │
├──┼────┼────┼───┼───────┼──────┴──────┤
│ ４ │95年6 月│國道1 號│戊○○│至三通當舖（址│130,000元                 │
│    │27日中午│高速公路│      │設：高雄市三民├──────┬──────┤
│    │12時許  │九如交流│      │區○○○路4號 │13,000元    │117,000元。 │
│    │        │道附近  │      │）典當3D-6465 │            │            │
│    │        │        │      │號汽車。      │            │            │
├──┼────┼────┼───┼───────┼──────┴──────┤
│ ５ │95年6 月│高雄市後│不詳  │不詳          │14,500元                  │
│    │28日某時│火車站附│      │              ├──────┬──────┤
│    │        │近      │      │              │1,500元     │13,000元。  │
├──┼────┼────┼───┼───────┼──────┴──────┤
│ ６ │95年6 月│高雄市某│不詳  │不詳          │145,000元                 │
│    │29日某時│處      │      │              ├──────┬──────┤
│    │        │        │      │              │15,000元    │130,000元。 │
│    │        │        │      │              │            │            │
│    │        │        │      │              │            │            │
└──┴────┴────┴───┴───────┴──────┴──────┘
附表2
┌──┬────┬────┬───┬───────┬─────────────┐
│編號│時    間│地    點│被害人│被害人取得現金│詐欺金額（新台幣）        │
│    │        │        │      │之方式        ├──────┬──────┤
│    │        │        │      │              │被告報酬    │餘額        │
├──┼────┼────┼───┼───────┼──────┴──────┤
│ １ │95年7 月│國道1 號│丙○○│至三通當舖典當│230,000元                 │
│    │13日上午│高速公路│      │ZP-5977 號汽車├──────┬──────┤
│    │10時許  │九如交流│      │。            │26,000元    │204,000元   │
│    │        │道附近  │      │              │            │            │
├──┼────┼────┼───┼───────┼──────┴──────┤
│ ２ │95年7 月│國道1 號│乙○○│至高大當舖（址│63,000元                  │
│    │14日某時│公訴公路│      │設：高雄市苓雅├──────┬──────┤
│    │        │楠梓交流│      │區○○○路11號│7,000元     │56,000元    │
│    │        │道附近  │      │）典當9Q-8106 │            │            │
│    │        │        │      │號汽車。      │            │            │
├──┼────┼────┼───┼───────┼──────┴──────┤
│ ３ │95年7 月│國道1 號│甲○○│至勝興當舖（址│273,000元                 │
│    │18日下午│高速公路│      │設：高雄市新興├──────┬──────┤
│    │1時許   │九如交流│      │區○○○路20號│28,000元    │245,000元   │
│    │        │道附近  │      │）典當1222-ND │            │            │
│    │        │        │      │號汽車。      │            │            │
├──┼────┼────┼───┼───────┼──────┴──────┤
│ ４ │95年7 月│高雄市某│不詳  │不詳          │58,000元                  │
│    │18日某時│處      │      │              ├──────┬──────┤
│    │        │        │      │              │6,000元     │52,000元    │                  │              │            │「林志偉」名義匯│
├──┼────┼────┼───┼───────┴──────┴──────┤
│ ５ │95年7 月│國道1 號│己○○│95年7 月19日上午某時，由自稱「柯經理」之人│
│    │19日中午│高速公路│      │於電話中向己○○訛稱需提供保證金始得擔任司│
│    │12時45分│中正交流│      │機，並告知己○○前往國道1 號高速公路中正交│
│    │許時    │道附近  │      │流道附近某處與丁○○見面，己○○於同日12時│
│    │        │        │      │45分許到達約定地點，見丁○○穿著不整，且口│
│    │        │        │      │嚼檳榔，而感有異，經與丁○○交談後識破羅吉│
│    │        │        │      │閔乃詐騙集團之成員，而未受騙，並報警查獲，│
│    │        │        │      │當場扣得變造之「王聖恩」駕駛執照1 張、偽造│
│    │        │        │      │之郵政國內匯款執據2 張、甲○○、己○○履歷│
│    │        │        │      │表各1 紙及被告所有之0000000000號行動電話1 │
│    │        │        │      │支（含SIM 卡1 張）。                      │
└──┴────┴────┴───┴─────────────────────┘
 附表3
┌──┬────┬─────┬─────────────────────────┐
│編號│時    間│地      點│          犯      罪      事      實              │
├──┼────┼─────┼─────────────────────────┤
│ １ │95年7 月│國道1 號高│丁○○自稱係某汽車租賃公司之「王聖恩」專員，向林洺│
│    │18日下午│速公路九如│有行使變造之「王聖恩」汽車駕駛執照特種文書，足以生│
│    │1時許   │交流道附近│損害於監理機關對於汽車駕駛人管理之正確性及王聖恩。│
├──┼────┼─────┼─────────────────────────┤
│ ２ │95年7 月│勝興當鋪（│丁○○於表示收受林洺30萬元之收據上偽簽「王聖恩」之│
│    │18日下午│址設：高雄│簽名及蓋用指印各1枚，偽造「王聖恩」名義之收據私文 │
│    │1 時之後│市新興區中│書1紙，並交付甲○○而加以行使，足以生損害於王聖恩 │
│    │某時    │正三路20號│。                                                │
│    │        │）        │                                                  │
└──┴────┴─────┴─────────────────────────┘
附表4
┌──┬────┬────┬───┬─────┬────┬─────┬──────┐
│編號│時    間│地    點│被害人│詐欺金額  │被告報酬│  餘  額  │  行使對象  │
├──┼────┼────┼───┼─────┼────┼─────┼──────┤
│ １ │95年7 月│高雄苓雅│丙○○│230,000元 │26,000元│204,000元 │高雄苓雅郵局│
│    │13日下午│郵局    │      │          │        │          │之承辦人員  │
│    │2時6分許│        │      │          │        │          │            │
├──┼────┼────┼───┼─────┼────┼─────┼──────┤
│ ２ │95年7 月│高雄苓雅│乙○○│63,000元  │7,000元 │56,000元  │高雄苓雅郵局│
│    │14日下午│郵局    │      │          │        │          │之承辦人員  │
│    │1 時33分│        │      │          │        │          │            │
│    │許      │        │      │          │        │          │            │
├──┼────┼────┼───┼─────┼────┼─────┼──────┤
│ ３ │95年7 月│高雄新興│甲○○│273,000元 │28,000元│245,000元 │高雄新興郵局│
│    │18日下午│郵局    │      │          │        │          │之承辦人員  │
│    │2 時50分│        │      │          │        │          │            │
│    │許      │        │      │          │        │          │            │
├──┼────┼────┼───┼─────┼────┼─────┼──────┤
│ ４ │95年7 月│高雄新興│不詳（│58,000元  │6,000元 │52,000元  │高雄新興郵局│
│    │18日晚上│郵局    │附表2 │          │        │          │之承辦人員  │
│    │9時許   │        │編號4 │          │        │          │            │
└──┴────┴────┴───┴─────┴────┴─────┴──────┘
附表5：被告罪刑表
┌──┬──────────────────────────┬──────┐
│編號│    罪                                        刑    │ 備    註   │
├──┼──────────────────────────┼──────┤
│ １ │丁○○共同意圖為自己不法之所有，以詐術使人將本人之物│附表1 之犯罪│
│    │交付為常業，累犯，處有期徒刑壹年陸月，扣案之○九二○│事實。      │
│    │四二○二一六號行動電話壹支（含SIM 卡壹張）沒收。    │            │
├──┼──────────────────────────┼──────┤
│ ２ │丁○○共同意圖為自己不法之所有，以詐術使人將本人之物│附表2 編號1 │
│    │交付，累犯，處有期徒刑伍月，扣案之000000000│之犯罪事實。│
│    │六號行動電話壹支（含SIM 卡壹張）沒收。              │            │
├──┼──────────────────────────┼──────┤
│ ３ │丁○○共同意圖為自己不法之所有，以詐術使人將本人之物│附表2 編號2 │
│    │交付，累犯，處有期徒刑參月，扣案之000000000│之犯罪事實。│
│    │六號行動電話壹支（含SIM卡壹張）沒收。               │            │
├──┼──────────────────────────┼──────┤
│ ４ │丁○○共同意圖為自己不法之所有，以詐術使人將本人之物│附表2 編號3 │
│    │交付，累犯，處有期徒刑陸月，扣案之000000000│之犯罪事實。│
│    │六號行動電話壹支（含SIM 卡壹張）沒收。              │            │
├──┼──────────────────────────┼──────┤
│ ５ │丁○○共同意圖為自己不法之所有，以詐術使人將本人之物│附表2 編號4 │
│    │交付，累犯，處有期徒刑參月，扣案之000000000│之犯罪事實。│
│    │六號行動電話壹支（含SIM 卡壹張）沒收。              │            │
├──┼──────────────────────────┼──────┤
│ ６ │丁○○共同意圖為自己不法之所有，以詐術使人將本人之物│附表2 編號5 │
│    │交付，未遂，累犯，處有期徒刑貳月，扣案之○九二○四二│之犯罪事實。│
│    │○二一六號行動電話壹支（含SIM 卡壹張）沒收。        │            │
├──┼──────────────────────────┼──────┤
│ ７ │丁○○共同行使變造特種文書，足以生損害於他人，累犯，│附表3 編號1 │
│    │處有期徒刑參月，黏貼於變造「王聖恩」駕駛執照上之照片│之犯罪事實。│
│    │壹張沒收。                                          │            │
├──┼──────────────────────────┼──────┤
│ ８ │丁○○共同行使偽造私文書，足以生損害於他人，累犯，處│附表3 編號2 │
│    │有期徒刑伍月，偽造「王聖恩」收據上之「王聖恩」署押及│之犯罪事實。│
│    │指印各壹枚，均沒收。                                │            │
├──┼──────────────────────────┼──────┤
│ ９ │丁○○共同行使偽造私文書，足以生損害於公眾及他人，累│附表4 編號1 │
│    │犯，處有期徒刑參月，偽造之高雄苓雅郵局民國九十五年七│之犯罪事實。│
│    │月十三日郵政國內匯款執據壹張沒收。                  │            │
├──┼──────────────────────────┼──────┤
│１０│丁○○共同行使偽造私文書，足以生損害於公眾及他人，累│附表4 編號2 │
│    │犯，處有期徒刑參月，偽造之高雄苓雅郵局民國九十五年七│之犯罪事實。│
│    │月十四日郵政國內匯款執據壹張沒收。                  │            │
├──┼──────────────────────────┼──────┤
│１１│丁○○共同行使偽造私文書，足以生損害於公眾及他人，累│附表4 編號3 │
│    │犯，處有期徒刑參月，偽造之高雄新興郵局民國九十五年七│之犯罪事實。│
│    │月十八日郵政國內匯款執據壹張沒收。                  │            │
├──┼──────────────────────────┼──────┤
│１２│丁○○共同行使偽造私文書，足以生損害於公眾及他人，累│附表4 編號4 │
│    │犯，處有期徒刑參月，偽造之高雄新興郵局民國九十五年七│之犯罪事實。│
│    │月十八日郵政國內匯款執據壹張，均沒收。              │            │
└──┴──────────────────────────┴──────┘
附表6：沒收物品表
┌──┬─────────────────────────────────┐
│編號│                 沒      收      之      物                       │
├──┼─────────────────────────────────┤
│ １ │扣案之0000000000號行動電話壹支（含SIM卡壹張）。         │
├──┼─────────────────────────────────┤
│ ２ │變造「王聖恩」駕駛執照上之照片壹張、偽造「王聖恩」收據上之「王聖恩│
│    │」署押及指印各壹枚。                                              │
├──┼─────────────────────────────────┤
│ ３ │偽造之高雄苓雅郵局民國九十五年七月十三日郵政國內匯款執據壹張。    │
├──┼─────────────────────────────────┤
│ ４ │偽造之高雄苓雅郵局民國九十五年七月十四日郵政國內匯款執據壹張。    │
├──┼─────────────────────────────────┤
│ ５ │偽造之高雄新興郵局民國九十五年七月十八日郵政國內匯款執據貳張。    │
└──┴─────────────────────────────────┘
附錄本案論罪科刑法條：
刑法第216條
行使第 210 條至第 215 條之文書者，依偽造、變造文書或登載
不實事項或使登載不實事項之規定處斷。
刑法第210條
偽造、變造私文書，足以生損害於公眾或他人者，處5年以下有
期徒刑。
刑法第219條
偽造之印章、印文或署押，不問屬於犯人與否，沒收之。
刑法第339條
意圖為自己或第三人不法之所有，以詐術使人將本人或第三人之
物交付者，處5年以下有期徒刑、拘役或科或併科1千元以下罰金
。
以前項方法得財產上不法之利益或使第三人得之者，亦同。
前二項之未遂犯罰之。
刪除前刑法第340條
以犯第339條之罪為常業者，處1年以上7年以下有期徒刑，得併
科5萬元以下罰金。
